【裁判字號】    91,訴,323
【裁判日期】    920303
【裁判案由】    強盜
【裁判全文】
臺灣宜蘭地方法院刑事判決                          九十一年度訴字第三二三號
    公  訴  人  臺灣宜蘭地方法院檢察署檢察官
    被      告  甲○○  男  二.
    指定辯護人  本院公設辯護人  乙○○
右列被告因強盜案件，經檢察官提起公訴 (九十一年度偵字第一九四三號)，本院判
決如左：
    主  文
甲○○竊盜未遂，因脫免逮捕，而當場施以強暴，處有期徒刑貳年捌月。
    事  實
一、甲○○意圖為自己不法之所有，於民國九十一年八月一日下午三時三十分許，在
    宜蘭縣宜蘭市鎮○路七巷十三號後空地，趁丙○○不注意之際，開啟丙○○所有
    車號ＫＳ─０８３號營業大貨車之未上鎖車門，進入其內，欲竊取車內之手提式
    無線電對講機，於著手行竊之際，適丙○○自車後方走到車頭處，發現車門未關
    ，見甲○○正拆解無線電對講機之接頭，丙○○即開口嚇令：「幹什麼？」，甲
    ○○隨即拔取該無線電對講機慌張下車，並為脫免逮捕，基於施以強暴之犯意，
    以右手持無線電對講機之主機，左手持話筒，因主機與話筒間以線路相連結，擲
    出主機可藉由相連線路再將之拉回之方式，以無線電對講機之主機砸向丙○○，
    使丙○○原已受傷縫合之右耳再度流血。但因丙○○仍向甲○○趨近，甲○○乃
    以已拉回之該主機再度砸向丙○○，使丙○○左手肘擦傷，又將丙○○壓制在地
    ，致丙○○受有兩側、下肢擦傷。期間林修銘見狀亦幫忙追捕甲○○，甲○○再
    以該主機再次砸向林修銘，擊中林修銘之左側上腹部，嗣因林修銘仍然上前以手
    拴住甲○○之脖子，甲○○始遭制伏。
二、案經丙○○告訴宜蘭縣警察局宜蘭分局報請台灣宜蘭地方法院檢察署檢察官偵查
    起訴。
    理  由
一、被告甲○○固自承有進入告訴人丙○○車中，接觸上開無線電對講機之事實，惟
    矢口否認有竊盜之犯意及施以強暴等犯行，辯稱：「我只是好奇玩一下．．．看
    到告訴人時有跟他說對不起，但告訴人不聽，就說我是小偷，就先打我，有五人
    打我，我當時也有受傷」云云。經查：
（一）本件被告於著手拔取上開無線電對講機接頭之際，為告訴人發現，為脫免逮捕
      ，即利用無線電對講機主機話筒間電線之彈性，以主機來回拉扯，用力砸向告
     訴人二次、證人林修銘一次，並將告訴人壓制於地上，致告訴人右側耳後撕裂
      傷、左側手肘擦傷、兩側、下肢擦傷等情，業經告訴人於警訊、偵查及本院審
      理中均指訴綦詳，並與驗傷診斷書所載告訴人傷勢情形均為相符，有驗傷診斷
      書一紙為證。另證人林修銘於偵查中證稱：「當天我看到的時候，那個年輕人
      （指被告）右手拿著無線電對講機之主機，左手拿著對講機，然後他就用主機
      丟我舅舅（丙○○），然後又彈回去，他又拿在手上，我看到就追過去，．．
      ．看到我追過來就用主機丟我，我的左腹部上方被打到，後來我就在拉扯中扯
      到無線電對講機的連結線，他就把他丟掉，後來就被我制伏．．．」等語明確
      。又現場目擊證人丁○○亦於偵查中證稱：「當天我在家裡切水果，聽到我先
      生（丙○○）在喊抓賊，我就出來看，那時候已經打到路旁，因為我不敢接近
      ，我就叫林修銘去幫忙，他就過去，被那個人用對講機打到，他就把那個人抓
      住，他本來還想逃，因為鄰居都出來嚇阻，他才作罷．．．」等語在卷。且告
      訴人與證人林修銘、丁○○所陳述情節亦大抵相符，又渠等與被告素昧平生，
      當不致設詞構陷，是上開陳述應堪採信。
（二）被告雖辯稱係一時好奇，把玩該無線電對講機云云。惟衡諸常情，該無線電對
      講機係置於該營業大貨車內，且車門係關閉，並非置於路旁隨時可得觀覽，被
      告未經允許，即擅自開啟他人之車門，進入觀看，已有可疑。況且被告既於偵
      查中即自承見車主在車體上方等語，苟伊確係對無線電對講機好奇，自得告知
      告訴人。又縱不告知告訴人，即擅自闖入車內逕行把玩該物，於經告訴人發現
      後，苟無為自己不法所有之意圖，應可即時放下，再行解釋，乃被告均未為之
      ，卻反而儘速拔取該無線電對講機，更以之為武器攻擊告訴人及前來協助逮捕
      之證人林修銘，足見其打開車門、拿取無線電對講機之動機在於竊取物品，非
      經一時好奇。至於被告於偵查中辯稱：如果要偷會拿皮包及大哥大云云，惟告
      訴人已到院證稱該車內僅有一些帳單，並無其他有價值之物等語在卷，是被告
      上開辯詞均不足採。
（三）至被告因本件犯行，遭逮捕後由台灣宜蘭地方法院檢察署檢察官聲請羈押，經
      本院於九十一年八月二日訊問時，固經值班法官勘驗被告確有受傷屬實。惟本
      件被告經查獲之過程，業據告訴人及上開證人一致陳述在卷。於當時被告脫免
   逮捕動作激烈之情形下，告訴人已有受傷，且其後始為證人林修銘強力制伏，
      是於逮捕被告之過程中，告訴人及林修銘基於正當防衛及緊急避難之行為，施
      以強制力，致被告受傷，原屬於法無違。且查無其他證據證明被告之傷勢係告
      訴人先行施以傷害所致，故被告辯稱係告訴人等先施以傷害，亦不足採。事證
      明確，被告犯行應堪認定。
二、核被告所為，係犯刑法第三百二十九條之準強盜未遂罪。被告已著手於竊盜行為
    之實施，惟尚未得手，為未遂犯，依刑法第二十六條前段減輕其刑。爰審酌被告
    正值青年，不思努力工作賺取所需，而圖不勞而獲竊取他人之物、本件犯行所涉
    及財物之價值不高、且告訴人所受傷害尚非嚴重，惟被告於犯罪經發覺後，為脫
    免逮捕更以強暴之手段攻擊告訴人，而經逮捕後仍不自省，更反指告訴人等故意
    傷害，於本院審理中經告訴人表達寬恕之意後，猶無悔意等犯罪後態度，量處如
    主文所示之刑。
據上論斷，應依刑事訴訟法第二百九十九條第一項前段，刑法第三百二十九條、第二
十六條前段，罰金罰鍰提高標準條例第二條，判決如主文。
本案經檢察官賴慶祥到庭執行職務
中      華      民      國    九十二    年      三   月      三      日
                                        臺灣宜蘭地方法院刑事第一庭
                                            法  官  謝  佩  玲
右正本證明與原本無異。
如不服本判決，應於判決送達後十日內向本院提出上訴狀( 應附繕本 )。
                                            書記官  林  慶  生
中      華      民      國    九十二    年      三      月      四      日
附錄法條：
中華民國刑法第三百二十八條第一項
 (普通強盜罪)
意圖為自己或第三人不法之所有，以強暴、脅迫、藥劑、催眠術或他法，
至使不能抗拒，而取他人之物或使其交付者，為強盜罪，處三年以上十年
以下有期徒刑。
中華民國刑法第三百二十九條
 (準強盜罪)
竊盜或搶奪，因防護贓物、脫免逮捕或湮滅罪證，而當場施以強暴脅迫者
，以強盜論。


司法院資訊處製作；財團法人民間司法改革基金會備份。
